【裁判字號】    97,交抗,912
【裁判日期】    970813
【裁判案由】    聲明異議
【裁判全文】
臺灣高等法院臺中分院刑事裁定         97年度交抗字第912號
抗  告  人  交通部公路總局台中區監理所彰化監理站
法定代理人  高東寶
受處分人    甲○○
上列抗告人因違反交通管理處罰條例案件，不服臺灣彰化地方法
院中華民國97年6月25日裁定（97年度交聲字第774號）提起抗告
，本院裁定如下：
    主  文
抗告駁回。
    理  由
一、本件經本院審理結果，認原審裁定並無不當，應予維持，並
    引用原審裁定記載之理由（如附件）。
二、抗告意旨略稱：
  (一)有關酒駕違規之裁罰依據係道路交通管理處罰條例第三十五
    條第一項第一款：「汽車駕駛人，駕駛汽車經測試檢定有下
    列情形之一者，處新臺幣一萬五千元以上六萬元以下罰鍰，
    並當場移置保管該汽車及吊扣其駕駛執照一年˙˙˙一、酒
    精濃度超過規定標準」，是本件自應吊扣受處分人甲○○之
    大貨車駕駛執照十二個月，於法並無違背。
  (二)交通部公路總局現行駕照之管理上，對於大貨車駕照，並無
    分級管理措施，基於機車及汽車駕駛一人一照原則，換發較
    高一級車類駕駛執照後，因其具備較低等級車類駕駛資格，
    故規定准其駕駛較低等級車類之車輛；各類駕駛執照應考資
    格雖有不同之經歷需求，但其考驗及格獲准駕車行駛道路之
    權利則為一致，亦即經處吊銷或吊扣駕駛執照處分時，均無
    可持其他等級車種駕照再行駕車行駛於道路之權利，此立法
    目的亦在避免短期內再犯，以維護本身及其他用路人之安全
    。
三、按九十四年十二月十四日修正前道路交通管理處罰條例第六
    十八條原規定：「汽車駕駛人，因違反本條例及道路交通安
    全規則之規定，受吊扣或吊銷駕駛執照處分時，吊扣或吊銷
    其持有各級車類之駕駛執照」，業經修正為：「汽車駕駛人
    ，因違反本條例及道路交通安全規則之規定，受吊銷駕駛執
    照處分時，吊銷其持有各級車類之駕駛執照」，並由行政院
    於九十五年二月二十七日以行政院院臺交字第0950082898
    號令發布定自九十五年三月一日施行。考其修正理由乃因舊
    法將違法或違規駕駛人所持有各級車類之駕駛執照一併吊扣
    或吊銷失之苛酷，影響人民工作及生活甚鉅，故為上開修正
    。是依前開修正後道路交通管理處罰條例第六十八條規定，
    受吊扣駕駛執照處分時，不再吊扣其持有各級車類之駕駛執
    照，僅於受吊銷駕駛執照處分時，始吊銷其持有各級車類之
    駕駛執照，而限縮原條文之適用範圍，是受吊扣駕駛執照處
    分即不在本條規定適用之列甚明。而本件受處分人交通違規
    時間為九十七年五月二十八日，原處分機關於裁決時，自應
    依修正後之道路交通管理處罰條例第六十八條規定裁處，始
    為適法。經查，依上開規定，汽車駕駛人，駕駛汽車經測試
    檢定酒精濃度超過規定標準者，除罰鍰外，並當場移置保管
    其車輛及吊扣其駕駛執照1年，據此規定文義，所吊扣駕駛
    執照之種類自應係當場遭移置保管之車輛種類而定，即受處
    分人依法所受之處分應為限制其駕駛自用小客車之權利，不
    再吊扣其持有各級車類之駕駛執照，故原處分機關於作成吊
    扣駕駛執照處分時，應就行為人所應吊扣之駕駛執照種類予
    以限定，始符合依法行政原則。原處分不察，誤認該處分及
    於受處分人所持有其他各級車類之駕駛執照，而裁處吊扣受
    處分人所持有之大貨車駕駛執照，即非合法。原審因認受處
    分人就原處分關於吊扣大貨車駕駛執照十二個月部分之聲明
    異議為有理由，而將該部分撤銷，核無違誤。抗告意旨尚有
    誤認，其抗告為無理由，應予駁回。
四、據上論結，應依道路交通案件處理辦法第二十六條，刑事訴
    訟法第四百十二條，裁定如主文。
中    華    民    國    97    年    8     月    13    日
            刑事第四庭    審判長法  官  洪  耀  宗
                                法  官  江  德  千
                                法  官  劉  登  俊
上列正本證明與原本無異。
不得再抗告。
                                書記官  粘  銘  環
中    華    民    國    97    年    8     月    14    日
附件
臺灣彰化地方法院交通事件裁定         97年度交聲字第774號
原處分機關  交通部公路總局臺中區監理所彰化監理站
異  議  人
即受處分人  甲○○  男  44歲（民國○○年○月○○日生）
                    身分證統一編號：Ｚ000000000號
                    住彰化縣大村鄉○○○路236號
上列受處分人因違反道路交通管理處罰條例案件，對於交通部公
路總局臺中區監理所彰化監理站中華民國97年5 月29日所為之處
分（原處分案號：彰監四字第裁64-I00000000號裁決書）聲明異
議，本院裁定如下：
    主  文
原處分關於吊扣駕駛執照拾貳個月部分撤銷。
前項撤銷部分，甲○○自用一般小貨車駕駛人駕駛汽車，經測定
酒精濃度超過規定標準，吊扣小型車駕駛執照壹年。
    理  由
一、原處分意旨略以：異議人即受處分人甲○○於民國97年5 月
    28日晚間11時45分許，駕駛車牌號碼PF-9847 號自用一般小
    貨車，在彰化縣大村鄉○○路○ 段39號前為警舉發「汽車駕
    駛人酒精濃度超過規定標準」違規，爰依道路交通管理處罰
    條例第35條第1 項第1 款、第24條第1 項第2 款處新臺幣（
    下同）19,500元罰鍰，吊扣駕駛執照12個月，並施以道安講
    習。
二、聲明異議意旨略以：伊駕駛小型車酒駕，希望吊扣小型車駕
    照取代吊扣大貨車駕照，懇請撤銷本件裁決等語。
三、按汽車駕駛人飲用酒類或其他類似物後，其吐氣所含酒精濃
    度超過每公升0.25毫克或血液中酒精濃度超過百分之0.05以
    上者，不得駕車。汽車駕駛人，駕駛汽車經測試檢定酒精濃
    度超過規定標準者，處15,000元以上60,000元以下罰鍰，並
    當場移置保管其車輛及吊扣其駕駛執照1 年，駕駛人並應接
    受道路交通安全講習，道路交通安全規則第114 條第2 款、
    道路交通管理處罰條例第35條第1 項第1 款、第24條第1 項
    第2 款分別定有明文。
四、經查：
（一）異議人於97年5 月28日晚間11時45分，酒後駕駛車牌號碼
      PF-9847 號自用小貨車行經彰化縣大村鄉○○路○ 段39號
      前為警攔檢，經檢測呼氣酒精濃度為0.38MG/L之事實，為
      異議人所不爭執，且有彰化縣警察局員林分局彰警交字第
      Ｚ000000000號舉發違反道路交通管理事件通知單1 紙在卷
      可稽，此部分事實洵堪認定。
（二）按道路交通管理處罰條例第35條第1 項第1 款前段既將汽
      車及駕駛執照併列，而不稱「吊扣其全部種類駕駛執照」
      ，解釋上當係指同一等級之汽車駕駛執照而言；再者，依
      95 年3月1 日修正施行前之道路交通管理處罰條例第68條
      規定，汽車駕駛人，因違反本條例及道路交通安全規則之
      規定：「受吊扣或吊銷駕駛執照處分時，吊扣或吊銷其持
      有各級車類之駕駛執照。」係以立法之方式解釋為「違規
      人持有之各級車類之駕駛執照，均應予吊扣。」然道路交
      通管理處罰條例第68條嗣於94年12月14日經總統公布修正
      條文，於95年3 月1 日施行，修正施行後之條文業已刪除
      「吊扣或」等規定，即已將「受吊扣駕駛執照之處分係指
      吊扣其持有各級車類之駕駛執照」部分之立法解釋廢除，
      則就吊扣駕駛執照處分，自應回歸一般之原則；再觀諸同
      條例第68條之修正理由，乃係舊法將違法或違規駕駛人所
      持有各級車類之駕駛執照一併吊扣，失之過酷，影響人民
      工作及生活甚鉅（參照立法院公報第94卷第70期第135 至
      138 頁），故依修正後之該條規定，受吊扣駕駛執照處分
      時，僅能吊扣違規當時所駕車類之駕駛執照，不再吊扣其
      持有各級車類之駕駛執照。綜上，若駕駛自用小貨車而有
      上開情況，除處罰鍰外，並當場移置保管該自用小貨車及
      吊扣其小型車駕駛執照1 年，不得任意擴張解釋，再將各
      級車類之駕駛執照一併吊扣，此為當然之理。
（三）異議人於97年5 月28日違規時，前開新修正之道路交通管
      理處罰條例第68條業已生效施行，自應適用修正後之規定
      。其因駕駛自用小貨車違反前開交通法規，揆諸前揭說明
      ，原處分機關僅得吊扣小型車駕駛執照1 年，而不得吊扣
      其所持有各級車類之駕駛執照。再者，依道路交通安全規
      則第61條第1 項第3 款規定，汽車駕駛人取得高一級車類
      之駕駛資格者，應換發駕駛執照，並准其駕駛較低級車類
      之車輛，已領有大貨車駕駛執照者，得駕駛小型車。本件
      縱於執行上揭吊扣受處分人駕駛執照處分時，因異議人已
      獲換發普通大貨車駕駛執照，而無小型車駕駛執照可供吊
      扣，惟此乃道路交通安全規則關於「一照原則」與修正後
      「吊扣」規定之駕駛執照管理問題，要不能因執行困難或
      法規漏洞，即置立法修正通過之條文不予遵守適用，遽擴
      張解釋認本件前開吊扣處分係吊扣受處分人之全部種類駕
      駛執照，併予說明。
五、綜上，原處分裁處吊扣異議人之駕駛執照，未予敘明所吊扣
    之駕駛執照種類，即難謂為允當，本件異議為有理由，原處
    分關於吊扣駕駛執照12個月部分應予撤銷，並就撤銷部分改
    諭知如主文第2 項所示之處罰。至原處分就受處分人前開違
    規行為裁處罰鍰及施以道安講習部分，因未據受處分人聲明
    異議，本院無從併予審酌，附此敘明。
六、據上論斷，應依道路交通案件處理辦法第20條前段，裁定如
    主文。
中    華    民    國    97    年    6     月    25    日
                      交通法庭  法  官  楊舒嵐
以上正本證明與原本無異。
如不服本裁定，應於裁定送達後五日內向本院提出抗告狀 (須附
抗告狀繕本 )。
中    華    民    國    97    年    6     月    26    日
                                書記官  張木松


司法院資訊處製作；財團法人民間司法改革基金會備份。
